【裁判字號】    97,上易,203
【裁判日期】    970604
【裁判案由】    詐欺
【裁判全文】
臺灣高等法院臺南分院刑事判決         97年度上易字第203號
上  訴  人  臺灣雲林地方法院檢察署檢察官
上  訴  人
即  被  告  甲○○
上列上訴人因被告詐欺案件，不服臺灣雲林地方法院97年度易字
第6號中華民國97年3月7日第一審判決（ 起訴案號：臺灣雲林地
方法院檢察署96年度偵緝字第352號），提起上訴，被告為有罪
陳述，本案行簡式審判程序，本院判決如下：
    主  文
原判決撤銷。
甲○○連續犯詐欺取財罪，處有期徒刑壹年，減為有期徒刑陸月
，如易科罰金，以銀元參佰元即新台幣玖佰元折算壹日。
    事  實
一、甲○○於民國（下同）87年間，在雲林縣斗六市「永昌綜合
    證券股份有限公司」（下稱永昌證券公司）擔任襄理職務，
    乙○○則係該公司之客戶。甲○○因積欠地下錢莊債務，資
    金週轉不靈且需錢孔急，並無為乙○○購買股票之真意，竟
    基於意圖為自己不法所有之概括犯意，於87年3月間某日，
    向乙○○佯稱：可提供另位客戶郭榮宗之帳戶，而以融資方
    式代為操作、購買股票。乙○○因無融資帳戶，乃信以為真
    而陷於錯誤，連續於87年3月底某日及同年5月間某日，均在
    雲林縣斗六市○○路250號「臺灣電力公司雲林區營業處」
    前，分2次共交付甲○○新臺幣（下同）70餘萬元，用以購
    買「台紙」及「日月光」公司股票各20張、10張。甲○○於
    收受乙○○交付之前開款項後，均未以融資方式為乙○○代
    購「台紙」及「日月光」公司股票，反用以清償積欠地下錢
    莊之債務，乙○○因而受有70餘萬元之損害。嗣於88年3月
    間，乙○○經向永昌證券公司查詢後，始悉上情。
二、案經乙○○訴由臺灣雲林地方法院檢察署檢察官偵查起訴。
    理  由
一、認定犯罪所憑之證據及理由
（一）上開犯罪事實，業據被告於本院審理時坦承不諱，被告並
      為認罪之答辯（見本院卷97年5月21日筆錄）。
（二）證人及告訴人乙○○（即黃巧媚）之證述（見偵卷4至5、
      18至19、32頁、偵緝卷27頁，原審卷14至15、20至22、25
      至27頁）。
（三）有永昌證券公司88年5月18日永總字第0794號函暨所附之
      郭榮宗個人對帳單1份在卷可稽（見偵卷21至27頁）。
二、論罪科刑之理由
（一）核被告所為，係犯刑法第339條第1項之詐欺取財罪。
（二）
    １被告行為後，94年2月2日修正公布之刑法，自95年7月1日
      施行，修正後之刑法刪除第56條關於連續犯之規定，本件
      被告2次詐欺犯行 ，時間緊接、手法相同，所犯係構成要
      件相同之罪，顯基於概括犯意反覆為之，為連續犯，依修
      正前即行為時刑法之規定，應僅論以連續詐欺取財一罪並
      加重其刑，依修正後之刑法既已刪除連續犯之規定，則其
      2次犯行應依數罪併罰之規定分論併罰 ，比較新舊法之規
      定，修正後之規定並非較有利於被告，依刑法第2條第1項
      之規定，仍應適用行為時之法律，即適用修正前刑法第56
      條連續犯之規定，論以連續詐欺取財一罪並加重其刑。
    ２被告本件犯罪時之刑法第41條 第1項前段規定：「犯最重
      本刑為5年以下有期徒刑以下之刑之罪，而受6個月以下有
      期徒刑或拘役之宣告，因身體、教育、職業、家庭之關係
      或其他正當事由，執行顯有困難者，得以1元以上3元以下
      折算一日，易科罰金。」又受刑人行為時之易科罰金折算
      標準，修正前罰金罰鍰提高標準條例第2條前段（現已刪
      除）規定，就其原定數額提高為100倍折算1日，則本件受
      刑人行為時之易科罰金折算標準，應以銀元300元折算1日
      ，經折算為新臺幣後，應以新臺幣900元折算為1日。惟94
      年2月2日修正公布並於95年7月1日施行之刑法第 41條第1
      項前段則規定：「犯最重本刑為五年以下有期徒刑以下之
      刑之罪，而受六個月以下有期徒刑或拘役之宣告者，得以
      新臺幣一千元、二千元或三千元折算一日，易科罰金。」
      比較修正前後之易科罰金折算標準，以95年7月1日修正公
      布施行前之規定，較有利於受刑人， 則應依刑法第2條第
      1項前段，適用修正前刑法第41條第1項前段規定，定其折
      算標準。
（三）
    １爰審酌被告明知自己經濟狀況不佳，卻利用朋友間之信賴
      關係，以上開方法詐騙被害人乙○○70餘萬元，且逃匿無
      蹤，使被害人追索無著，惟念其犯後坦承犯行，尚能知錯
      ，並於本院審理中已與被害人達成民事和解，被害人並請
      求本院對被告從輕量刑，讓被告能夠去工作才有能力履行
      和解條件（見本院卷97年4月30日筆錄）等一切情狀 ，量
      處如主文第二項所示之刑。
    ２被告所犯詐欺取財罪 ，其犯罪時間在96年4月24日以前，
      合於減刑條件， 爰均依中華民國96年罪犯減刑條例第2條
      第1項第3款、第7條、第9條規定減輕其刑，並諭知易科罰
      金之折算標準。
四、撤銷改判之理由
    被告於本院審理中與被害人達成民事和解，頗有悔意，態度
    良好，被害人並請求本院對被告從輕量刑，讓被告能夠去工
    作才有能力履行和解條件，原審未及審酌前述情狀，而量處
    被告「有期徒刑1年6月，減為有期徒刑9月」，應屬過重，
    應予撤銷改判。至公訴人以被告未與被害人和解，量刑過輕
    為由，提起上訴，則無可取，附此敘明。
四、適用法律
（一）刑事訴訟法第369條第1項前段、第364條、第299條第1項
      前段。
（二）刑法第339條第1項、第2條第1項前段，修正前刑法第56條
      、第41條第1項前段，罰金罰鍰提高標準條例第1條前段，
      修正前罰金罰鍰提高標準條例第2條 ，現行法規所定貨幣
      單位折算新台幣條例第2條，中華民國九十六年罪犯減刑
      條例2條第1項第3款、第7條、第9條。
本案經檢察官吳忠賢到庭執行職務。
中    華    民    國    97    年    6     月    4     日
                  刑事第三庭    審判長法  官  陳義仲
                                      法  官  宋明蒼
                                      法  官  蔡勝雄
以上正本證明與原本無異。
不得上訴。
                                      書記官  汪姿秀
中    華    民    國    97    年    6     月    4     日
附錄本案論罪科刑法條：
中華民國刑法第339條第1項
意圖為自己或第三人不法之所有，以詐術使人將本人或第三人之
物交付者，處5年以下有期徒刑、拘役或科或併科1千元以下罰金
。


司法院資訊處製作；財團法人民間司法改革基金會備份。
